【裁判字號】    97,中交簡上,1111
【裁判日期】    971231
【裁判案由】    公共危險
【裁判全文】
臺灣臺中地方法院刑事判決        97年度中交簡上字第1111號
上  訴  人
即  被  告  乙○○
上列上訴人因公共危險案件，不服本院臺中簡易庭九十七年度中
交簡字第二三七０號中華民國九十七年十月二十九日第一審簡易
判決（聲請簡易處刑案號：九十七年度速偵字第四三三八號），
提起上訴，本院管轄第二審之合議庭判決如下：
    主    文
原判決撤銷。
乙○○服用酒類，不能安全駕駛動力交通工具而駕駛，處有期徒
刑月，如易科罰金，以新臺幣壹仟元折算壹日。
    犯罪事實
一、乙○○前於民國九十六年間，曾因公共危險之酒後駕車案件
    ，經本院以九十六年度中交簡字第二二一四號判處拘役五十
    日確定，甫在九十六年十月十八日因易科罰金執行完畢；詎
    猶不知警省悔悟，其明知服用酒類或其他相類似之物，不能
    安全駕駛動力交通工具者，不得駕駛動力交通工具，竟於九
    十七年十月一日十八時四十八分許，在臺中縣霧峰鄉○○路
    「吉峰卡拉OK」店內，與朋友酒敘飲用高粱酒若干杯後，於
    其吐氣所含酒精成分已逾每公升０．五五毫克，而達於不能
    安全駕駛之狀態下，仍駕駛動力交通工具即車牌號碼8223－
    UF號自用小客車上路，欲返回其位於臺中縣霧峰鄉○○路二
    二五之一三號之住處休息。嗣乙○○於同日十八時五十分許
    ，行經臺中縣霧峰鄉○○路與錦州路路口時，因遭員警路檢
    攔查，發現身上遺留有酒味，乃為檢測而測得其呼氣酒精濃
    度高達每公升０‧七一毫克，已逾法定標準值，始由警進而
    查悉上情。
二、案經臺中縣警察局霧峰分局報請臺灣臺中地方法院檢察署檢
    察官偵查後，聲請簡易判決處刑。
    理    由
一、上開犯罪事實，業據上訴人即被告（下稱被告）於本院訊問
    時坦承不諱，並有刑法第一百八十五條之三案件測試觀察紀
    錄表、霧峰分局吉峰所（小隊）道路交通事故當事人酒精測
    定紀錄表、臺中縣警察局舉發違反道路交通管理事件通知單
    、刑案現場測繪圖及被告駕照與所駕前開車輛之行照影本等
    件附卷足資佐憑（見警卷第七頁至第一一頁），是被告自白
    核予客觀事實相符，堪予採信。另按汽車駕駛人飲用酒類後
    其呼氣所含酒精濃度超過每公升０‧二五毫克者，不得駕車
    ，道路交通安全規則第一百十四條第二款定有明文。又醫學
    文獻上認吐氣所含酒精濃度達每公升０‧二五毫克者，有輕
    度協調功能降低之現象；每公升達０‧五毫克者，有反應較
    慢、感覺減低、影響駕駛等現象；每公升達０‧七五毫克者
    ，有思考改變、個性行為改變之現象，此有行政院國軍退除
    役官兵輔導委員會臺北榮民總醫院（八八）北總內字第二六
    八六八號函及附件可考。再按刑法第一百八十五條之三服用
    酒類不能安全駕駛而駕駛之公共危險罪，其立法目的乃在藉
    抽象危險犯之構成要件，以嚇阻酒後駕車危害道路交通安全
    ，故其構成要件係以「抽象危險犯」為前提，不以發生具體
    危險為必要，同時參考德國、美國之認定標準，對於呼氣酒
    精濃度已達每公升０‧五五毫克（即０‧二五mg/l）或血液
    濃度達０‧一一％以上，肇事率為一般正常人之十倍，認已
    達「不能安全駕駛」之標準，此有法務部於八十八年五月十
    日邀集交通部、行政院衛生署、內政部警政署、中央警察大
    學等單位相關人員召開之研商訂定刑法第一百八十五條之三
    服用毒品、麻醉藥品、酒類或其他相類之物，不能安全駕駛
    交通工具之認定標準會議結論可參。本件被告經施測其呼氣
    酒精濃度為每公升０‧七一毫克，依前揭臺北榮民總醫院函
    示說明，足認被告當時已有反應較慢、感覺減低、影響駕駛
    等現象。而汽車駕駛人飲酒後，會降低對光線之適應能力，
    削弱其對於路況及車前狀況辨識之正確性，亦使神經反應遲
    鈍，致使駕駛人駕車時無法適切操控車輛，因此酒後駕車，
    對一般往來之公眾及駕駛人自身皆具有高度危險性，此為智
    識健全之人所可認識者；且酒後不應駕車之觀念，復已透過
    教育及各類媒體廣為宣導，為一般民眾所週知，故被告對於
    酒後不能駕車及酒醉駕車之危險性，應有相當之認識。參酌
    被告為警查獲時之測試詢問過程，並有說話含糊不清、表情
    呆滯木僵等情事，此有上揭刑法第一百八十五條之三案件測
    試觀察紀錄表在卷可資佐證，綜上，已足認被告因酒後注意
    力、反應力、感知能力、駕駛能力均降低，已達不能安全駕
    駛動力交通工具之程度。是本件事證至臻明確，被告犯行洵
    堪認定。
二、核被告乙○○所為，應係犯刑法第一百八十五條之三服用酒
    類不能安全駕駛動力交通工具而駕駛罪。原簡易判決以被告
    犯罪事證明確，予以論罪科刑，雖屬卓見；惟按刑罰之量定
    ，固屬法院自由裁量之職權行使，然刑事審判之量刑，在於
    實現刑罰權之分配的正義，故法院對科刑判決之被告量刑，
    應符合罪刑相當原則，使罰當其罪，以契合人民之法律感情
    ，此所以刑法第五十七條明定科刑時應審酌一切情狀，尤應
    注意該條所列各款情形，以為科刑輕重之標準（最高法院九
    十二年度台上字第三二六八號、九十五年度台上字第一七七
    九號判決意旨參見）。查被告雖前因酒後駕車公共危險案件
    ，經本院以九十六年度中交簡字第二二一四號判處拘役五十
    日在案，但此外即無其他因犯罪而受刑之宣告之情形，有其
    臺灣高等法院被告前案紀錄表可查，足見其尚非素行不佳之
    人，其前因酒後駕車經本院為罪刑之宣告後，雖再犯本件公
    共危險罪行，且酒測值為每公升０‧七一毫克；然斟酌被告
    在臺中縣霧峰鄉○○路「吉峰卡拉OK」店內飲酒，其後即於
    臺中縣霧峰鄉○○路與錦州路路口違警攔檢查獲，其行駛之
    距離尚近，且於本件並無車禍肇事之情形，雖刑法第一百八
    十五條之三公共危險罪係抽象危險犯之規定，且不以有肇事
    或實際發生危害為必要，惟仍足見被告酒後駕車行為，對公
    眾或一般人所致生之潛在危害並非重大，犯罪情節尚非嚴重
    ，此自亦應列為量刑審酌之依據。且本件被告所為犯行並無
    累犯加重事由，亦非屬屢屢遭查獲酒後駕車，而屢犯不改、
    絲毫無視刑罰存在之人；而刑法第一百八十五條之三之罪，
    其法定刑為一年以下有期徒刑、拘役或併科新臺幣（下同）
    十五萬元以下罰金，原審就本件被告犯行，予以宣告有期徒
    刑六月，併諭知如易科罰金，以一千元折算一日，依此換算
    成易科罰金執行結果，其日後應繳交之罰金總額高達十八萬
    元之多，則本件依被告犯罪情節、犯罪之危害性、所侵害法
    益之輕重程度，暨被告僅為一般從事勞力維生之階層等情事
    ，而為綜合全面之斟酌，堪認原審就本件所宣告之刑，與同
    等行為於司法機關所受一般、普遍之評價程度，並非一致，
    而實嫌過重，致生罪刑不相當，且與一般人民法律情感未合
    之情形，自有未洽。被告提起上訴，指稱原審量刑過重，請
    求從輕量刑等語，應認尚有理由，原審判決自屬無可維持，
    應由本院管轄第二審之合議庭予以撤銷改判。
三、爰審酌被告乙○○之素行，其前已因公共危險之酒後駕車案
    件經判處拘役五十日，業如前述，竟仍故態復萌，於服用酒
    類後，呼氣酒精濃度達每公升０‧七一毫克，已不能安全駕
    駛後，猶貿然駕駛車輛上路，法治觀念稍嫌淡薄；惟衡酌被
    告為一般勞動階層，其智識程度及生活狀況當不能與白領階
    級或經濟狀況良好者相比擬，且被告並未因此次犯行進而肇
    事，造成他人明顯之具體危害，其犯罪後並尚知坦承犯行，
    頗具悔意，犯罪後態度堪稱良好，暨基於前述理由認檢察官
    於聲請簡易判決處刑書上對被告具體求處有期徒刑四月之刑
    度範圍稍嫌過重等一切情狀，量處如主文所示之刑，並諭知
    易科罰金之折算標準。
據上論斷，應依刑事訴訟法第四百五十五條之一第三項、第三百
六十九條第一項前段、第三百六十四條、第二百九十九條第一項
前段，刑法第一百八十五條之三、第四十一條第一項前段，刑法
施行法第一條之一第一項，判決如主文。
本案經檢察官甲○○到庭執行職務。
中    華    民    國    97    年    12    月    31    日
                  刑事第三庭  審判長法  官  周瑞芬
                                    法  官  黃松竹
                                    法  官  陳思成
以上正本證明與原本無異。
如不服本判決應於收受判決後10日內向本院提出上訴書狀，並應
敘述具體理由；其未敘述上訴理由者，應於上訴期間屆滿後20日
內向本院補提理由書（均須按他造當事人之人數附繕本）「切勿
逕送上級法院」。
                                    書記官  吳詩琳
中    華    民    國    97    年    12    月    31    日
附錄論罪科刑法條
刑法第一百八十五條之三
服用毒品、麻醉藥品、酒類或其他相類之物，不能安全駕駛動力
交通工具而駕駛者，處一年以下有期徒刑、拘役或科或併科十五
萬元以下罰金。


司法院資訊處製作；財團法人民間司法改革基金會備份。
